【裁判字號】    97,訴,4934
【裁判日期】    971229
【裁判案由】    毒品危害防制條例
【裁判全文】
臺灣臺中地方法院刑事判決              97年度訴字第4934號
公  訴  人  臺灣臺中地方法院檢察署檢察官
被      告  乙○○
                    國民
上列被告因違反毒品危害防制條例案件，經檢察官提起公訴（97
年度毒偵字第5496號），本院合議庭裁定改以簡式審判程序審理
，判決如下：
    主    文
乙○○施用第一級毒品，累犯，處有期徒刑玖月；扣案之第一級
毒品海洛因貳小包（合計淨重壹捌點壹肆公克，空包裝總重壹點
貳玖公克）及第一級毒品海洛因殘渣袋壹個，均沒收銷燬之；扣
案之小剪刀、藥鏟各壹支，均沒收。又施用第二級毒品，累犯，
處有期徒刑伍月。應執行有期徒刑壹年；扣案之第一級毒品海洛
因貳小包（合計淨重壹捌點壹肆公克，空包裝總重壹點貳玖公克
）及第一級毒品海洛因殘渣袋壹個，均沒收銷燬之；扣案之小剪
刀、藥鏟各壹支，均沒收。
    犯罪事實
一、乙○○前於民國95年間，因施用毒品案件，經本院以裁定送
    觀察、勒戒後，認無繼續施用毒品之傾向，而於95年2 月20
    日執行完畢釋放，並由臺灣臺中地方法院檢察署檢察官以95
    年度毒偵字第445 號為不起訴處分確定；又於96年間，因施
    用毒品案件，經臺灣高等法院臺中分院分別判處有期徒刑 8
    月及4 月，並定應執行刑為有期徒刑11月確定；嗣依檢察官
    之聲請，適用中華民國96年罪犯減刑條例之規定，分別減為
    有期徒刑4月、2月，並定應執行刑為有期徒刑5 月又15日確
    定，甫於97年1 月24日易科罰金執行完畢。詎乙○○猶不知
    戒絕，明知海洛因、甲基安非他命已分別列為毒品危害防制
    條例第2條第2項第1、2款所稱之第一級毒品、第二級毒品，
    竟另基於施用第一級毒品海洛因及第二級毒品甲基安非他命
    之犯意，於委託友人藍梆溢（此部分已由檢察官另行偵查）
    出面購入第一級毒品海洛因，及以不詳方式取得第二級毒品
    甲基安非他命後，即於97年10月22日晚上10時許，將其所駕
    駛之車牌號碼0719- LR號自小客車停放在臺中市○○○街80
    號前，再在車內以將第一級毒品海洛因粉末摻於香煙內，點
    燃香煙吸入體內之方式，施用第一級毒品海洛因1 次；隨後
    又以將第二級毒品甲基安非他命放置在鋁箔紙上，然後以火
    燒烤其底部，使生白煙吸入體內之方式，施用第二級毒品甲
    基安非他命１次。嗣於同年日晚上10時20分許，在上開地點
    ，為警查獲，並扣得其所有之第一級毒品海洛因2 小包（合
    計淨重18.14公克，空包裝總重1.29公克）、海洛因殘渣袋1
    個，及供施用第一級毒品海洛因所用之小剪刀、藥鏟各1 支
    。
二、案經臺中縣警察局霧峰分局報告臺灣臺中地方法院檢察署檢
    察官偵查起訴。
    理    由
一、訊據被告乙○○對於在上開時、地，非法施用第一級毒品海
    洛因及第二級毒品甲基安非他命各1 次之犯罪事實供承不諱
    ，且被告於為警查獲後所採集之尿液，經送中山醫學大學附
    設醫院檢驗科藥物檢測中心檢驗結果，確呈甲基安非他命及
    海洛因代謝後之嗎啡陽性反應，有該檢測中心出具之尿液檢
    驗報告1紙在卷可稽，復有扣案之白色碎塊2小包（合計淨重
    18.14公克，空包裝總重1.29公克）、海洛因殘渣袋1個，及
    供施用第一級毒品海洛因所用之小剪刀、藥鏟各1 支可資佐
    證。又上開白色碎塊2 小包，經送法務部調查局濫用藥物實
    驗室鑑定結果，均含有第一級毒品海洛因成分等情，有法務
    部調查局濫用藥物實驗室鑑定書1 份附卷可憑，足見被告之
    自白，均與事實相符，而堪以採信。本件事證明確，被告有
    如犯罪事實欄一、所載之施用第一級毒品海洛因及第二級毒
    品甲基安非他命之犯行，堪以認定。
二、被告前於95年間，因施用毒品案件，經本院以裁定送觀察、
    勒戒後，認無繼續施用毒品之傾向，而於95年2 月20日執行
    完畢釋放，並由臺灣臺中地方法院檢察署檢察官以95年度毒
    偵字第445 號為不起訴處分確定等情，有臺灣高等法院被告
    前案紀錄表及臺灣臺中地方法院檢察署刑案資料查註紀錄表
    各1 份在卷可憑，是被告於前案觀察、勒戒執行完畢釋放後
    5 年內，再犯本件施用第一級毒品海洛因及第二級毒品甲基
    安非他命之犯行，均應依毒品危害防制條例第10條之規定，
    予以依法論科。
三、查海洛因、甲基安非他命係毒品危害防制條例第2條第2項第
    1、2款所規定之第一級毒品及第二級毒品。被告於前案觀察
    、勒戒執行完畢釋放後5 年內，又再犯本件施用第一級毒品
    海洛因及第二級毒品甲基安非他命之行為，核係犯同條例第
    10條第1項、第2項之施用第一級毒品罪及第二級毒品罪。其
    持有毒品之行為，意在供己施用，故持有之低度行為，均應
    為施用之高度行為所吸收，不另論罪。被告所犯上開施用第
    一級毒品、第二級毒品罪間，犯意各別，行為互殊，應予分
    論併罰。被告前於96年間，因施用毒品案件，經臺灣高等法
    院臺中分院分別判處有期徒刑8月及4月，並定應執行刑為有
    期徒刑11月確定；嗣依檢察官之聲請，適用中華民國96 年
    罪犯減刑條例之規定，分別減為有期徒刑4月、2月，並定應
    執行刑為有期徒刑5月又15日確定，甫於97年1月24日易科罰
    金執行完畢等情，有前揭紀錄表2份在卷可按，其於有期徒
    刑執行完畢後5年內，再故意犯本件有期徒刑以上之罪，為
    累犯，應依法加重其刑。爰審酌被告前因施用毒品犯行，經
    觀察、勒戒，竟猶故態復萌，再施用毒品海洛因、甲基安非
    他命不輟，無視於毒品對於自身健康之戕害及國家對於杜絕
    毒品犯罪之禁令，惡性非輕，惟於犯後坦認犯行，態度尚佳
    ，且施用毒品成癮者，其心癮甚難戒除，絕難戒絕斷癮，致
    其再犯率均偏高，具「病患性犯人」之特質，徒科以重刑，
    並不能使其戒除毒癮，而應與醫療治療及心理矯治併重等一
    切情狀，量處如主文所示之刑，並定其應執行刑，以示懲儆
    。
四、扣案之第一級毒品海洛因2小包（合計淨重18.14公克，空包
    裝總重1.29公克）、第一級毒品海洛因殘渣袋1 個，均為毒
    品危害防制條例第2條第2項第1 款所指之第一級毒品，屬違
    禁物，爰均依同條例第18條第1 項前段規定，沒收銷燬之。
    又按鑑定毒品時，一般係以傾倒之方式，將包裝袋內之毒品
    倒出與包裝袋分離而秤重，必要時亦會輔以刮杓取袋內粉末
    ，然無論依上述何種方式分離，包裝袋內均會有極微量洛因
    殘留，業經法務部調查局於93年3月19日以調科壹字第09300
    113060號函示在案（見司法院編印法官辦理刑事案件參考手
    冊(一)第334 頁）。前揭第一級毒品海洛因，於鑑定書上所載
    空包裝重，當指依上述方式將包裝內第一級毒品海洛因與包
    裝塑膠袋分離所得到之包裝重，惟包裝塑膠袋內仍會有第一
    級毒品海洛因殘留。是用以包裝、裝放前揭第一級毒品海洛
    因之包裝塑膠袋部分，若與其內所包裝之毒品析離時，其與
    所殘留之毒品難以析離，自應全部視為毒品，亦應依毒品危
    害防制條例第18條第1 項前段之規定宣告沒收銷燬，併此敘
    明。扣案之藥鏟、吸管各1 支，均為被告所有，且係供其犯
    本件施用第一級毒品罪所用之物，業據被告於本院審理時供
    明在卷，爰均依刑法第38條第1項第2款規定，宣告沒收。至
    扣案之行動電話2 支，均與本件犯罪無關，業據被告於本院
    審理時陳明在卷，均不為沒收之諭知，併此敘明。
據上論斷，應依刑事訴訟法第273條之1第1項、第299條第1 項前
段，毒品危害防制條例第10條第1項、第2項、第18條第1 項前段
，刑法第11條、第47條第1項、第51條第5款、第38條第1項第2款
，判決如主文。
本案經檢察官甲○○到庭執行職務。
中    華    民    國    97    年    12    月    29    日
                  刑事第四庭  法  官  郭妙俐
上正本證明與原本無異。
如不服本判決，應於判決送達後10日內向本院提出上訴狀，上訴
於臺灣高等法院臺中分院 (須附繕本)。
上訴書狀如未敘述理由，應於上訴期間屆滿後20日內補提理由書
於本院。
                              書記官  廖鳳美
中    華    民    國    97    年    12    月    30    日
附錄本判決論罪科刑法條
毒品危害防制條例第10條
施用第一級毒品者，處 6 月以上 5 年以下有期徒刑。
施用第二級毒品者，處 3 年以下有期徒刑。


司法院資訊處製作；財團法人民間司法改革基金會備份。
